【裁判字號】    98,易,295
【裁判日期】    980617
【裁判案由】    恐嚇取財等
【裁判全文】
臺灣板橋地方法院刑事判決               98年度易字第295號
公  訴  人  臺灣板橋地方法院檢察署檢察官
被      告  甲○○
                    （另案在臺灣臺北監獄臺北分監執行中）
            己○○
選任辯護人  鄭懷君律師
            鄒志鴻律師
            文聞律師
被      告  乙○○
                    樓
選任辯護人  林傳哲律師
            黃淑怡律師
            林辰彥律師
被      告  辛○○
上列被告因恐嚇取財等案件，經檢察官提起公訴（97年度偵字第
12260號），本院判決如下：
    主  文
甲○○共同無正當理由逃避依國家安全法第四條規定所實施之檢
查，累犯，處有期徒刑參月，減為有期徒刑壹月又拾伍日；又意
圖為自己不法之所有，以恐嚇使人將本人之物交付，未遂，處有
期徒刑肆月；又意圖為自己不法之所有，以恐嚇使人將本人之物
交付，未遂，處有期徒刑柒月。應執行有期徒刑拾月。
己○○、乙○○、辛○○均無罪。
    事  實
一、甲○○前因違反山坡地保育利用條例案件，經臺灣高等法院
    85年度上更一字第1168號判決判處有期徒刑7月確定，於民
    國87年2月5日縮刑期滿執行完畢。詎不知悔改，明知警察或
    海岸巡防機關為維護國家安全之必要，對於入出境之旅客及
    其所攜帶之物件，均得依職權實施檢查，仍為逃避警方對其
    所另涉擄人勒贖案件之追緝，於90年12月間某日，與成年友
    人蔡文賓共同基於逃避檢查之犯意聯絡，以新臺幣（下同）
    40萬元之代價，由蔡文賓代為安排另一真實姓名年籍均不詳
    ，而與其等同具逃避檢查犯意聯絡之成年船長，以駕駛所屬
    地區不明快艇搭載甲○○自臺南市安平港附近某處岸際出發
    之方式，藉以逃避警察與海岸巡防機關依職權本得對其實施
    之檢查，並於約24小時後抵達大陸地區福建省漳州市，甲○○隨即轉往大陸地區福建省廈門市內藏匿。
二、嗣於96年間，甲○○為籌措所需資金，竟另基於恐嚇取財之
    犯意，分別於：
（一）對丁○○為恐嚇取財犯行部分：
   1、96年10月下旬，甲○○於大陸地區先後以電話聯繫王建和
      （經臺灣板橋地方法院檢察署通緝中）與不知情己○○，
      囑咐2人前往址設臺北縣林口鄉○○路533號之原皇交通關
      係企業股份有限公司（下稱原皇公司）代其與該公司之負
      責人丁○○取得聯繫，俟該月某日王建和、己○○前往原
      皇公司見得丁○○之面後，即將甲○○委請其等傳達欲向
      丁○○調取800萬元一事予以轉告，王建和並當場撥打電
      話予甲○○，由甲○○向丁○○重申調借款項之意，然因
      未得丁○○當面允諾，王建和、己○○即先離去。
   2、甲○○因未獲丁○○同意之回覆，即另以電話聯繫不知情
      之乙○○，吩咐其再與王建和協同至原皇公司約見丁○○
      ，王建和、乙○○即於96年11月6日14時50分許，由王建
      和駕駛車號3G-7779號自小客車搭載乙○○前往原皇公司
      ，並於尋得丁○○後再次詢問就甲○○所需款項是否已有
      準備，因丁○○表示生意不好，沒錢故未與之聯絡後，王
      建和復撥打電話予甲○○，並將電話交予丁○○接聽，甲○○即於電話中以「穿布鞋的人不信你這種穿皮鞋的人」
      等語恫嚇丁○○，致丁○○心生畏懼，惟仍藉故推託不願
      鬆口交付甲○○所求款項，王建和、乙○○則於丁○○與
      甲○○通話結束後離去。
   3、嗣見丁○○不為所動，甲○○遂於96年12月底至97年1 月
      初某日，復行撥打丁○○之友人戊○○電話欲找尋丁○○
      ，因知丁○○當時便在戊○○之身旁，且戊○○已將電話
      轉成擴音，復再承前開犯意，接續以「現在5千萬元也無
      法解決，把車子移走，否則燒掉可惜」等惡害言語逼迫丁○○，同使丁○○心生恐懼，然因丁○○堅不付款，並報
      警處理，甲○○始未得逞。
（二）對丙○○為恐嚇取財犯行部分：
   1、甲○○見始終無法自丁○○處取得錢財，竟復生恐嚇取財
      之犯意，轉於96年12月28日另在大陸地區以電話囑託不知
      情之辛○○前向丙○○調取財物，辛○○隨即約同與丙○○相識亦不知情之友人庚○○（業經本院另行審結）先以
      電話相邀丙○○，確認丙○○在位於臺北縣林口鄉○○路
      77號之海產大王海產店用餐後，隨於當日15時許由庚○○
      駕駛車號7A -8979號自小客車搭載辛○○抵達該處，庚○○再電請丙○○外出商談，庚○○、辛○○即在丙○○面
      前以甲○○經濟有困難為由，請求其提供金錢協助，惟丙○○表示其狀況亦不甚佳予以婉拒，庚○○、辛○○見無
      法徵得丙○○之應允便行離去。
   2、甲○○見向丙○○索求金錢不成，竟再指使一真實姓名年
      籍不詳，而同具恐嚇取財犯意聯絡之成年人士，於96年12
      月31日9時20分前某時，將治喪花籃1對、並附上載有「丙○○先生千古碩德永念林口大象敬輓」等字樣之輓聯卡，
      擺放於丙○○位於臺北縣林口鄉○○路59號之住處門口，
      致丙○○起床見之後心生畏懼，惟因丙○○拒絕付款，且
      已報警處理，致甲○○亦未得逞。
三、經丁○○、丙○○報案處理，並由員警於97年4月11日13時
    許，在金門縣金城鎮之水頭碼頭，將自大陸地區遣返之甲○○逮捕到案後，終循線查得上情。
四、案經臺北縣政府警察局新莊分局報告臺灣板橋地方法院檢察
    署檢察官偵查起訴。
    理  由
壹、程序方面：
一、證人丁○○於偵查中具結所為證言有證據能力：按92年修正
    公布之刑事訴訟法改採以當事人進行為主之訴訟制度，檢察
    官代表國家偵查犯罪、實施公訴，基於當事人一方原告之地
    位，就被告犯罪事實及訴訟條件與據以認定證據能力等訴訟
    程序上之事實，固應善盡舉證責任。然因檢察官訊問證人等
    被告以外之人時，均能遵守法律規定而不致違法取供，並令
    具結，可信性極高，為兼顧理論與實務，乃於同法第159 條
    之1 明定檢察官於偵查程序取得被告以外之人所為陳述，除
    顯有不可信之情況者外，均有證據能力，得為證據。故被告
    、辯護人若主張其顯有不可信之情形者，本乎當事人主導證
    據調查原則，自應負舉證責任，否則，被告以外之人向檢察
    官所為之陳述，毋庸另為證明，即得作為認定被告犯罪之證
    據。而所謂「顯有不可信」之情況，係指其不可信之情形，
    甚為顯著了然者，固非以絕對不須經過調查程序為條件，然
    須從卷證本身，綜合訊問時之外部情況，為形式上之觀察或
    調查，即可發現，無待進一步為實質調查之情形而言，最高
    法院96年度臺上字第5684號判決意旨載述甚詳，本案被告己○○、乙○○之辯護人雖均爭執證人丁○○於偵查中具結證
    言之證據能力，惟並未提出該等證言有何顯不可信之情況存
    在，又對偵查中之證人所述，若被告防禦權已藉其他方式加
    以保障，亦即對證人審判外陳述給予程序性的擔保與驗證後
    ，則法例上多容許對質詰問之例外，而允許被告用其他方式
    來檢驗該審判外陳述，是以刑事訴訟法於確立傳聞法則之同
    時，另亦設計了若干例外，此即同法第159 條之1 至之5 之
    規定，於此被告之對質詰問權雖受到一定程度之限制，惟如
    該審判外陳述之外觀有足夠可信性，得以取代被告對質詰問
    權的檢驗，甚而為法院發現真實所需要，仍可例外認為該審
    判外陳述有證據能力。至司法院大法官會議釋字第582 號解
    釋所指「證人於審判中，應依法定程序，到場具結陳述，並
    接受被告之詰問，其陳述始得作為認定被告犯罪事實之判斷
    依據」，係指證人於審判中有傳喚之必要，經於審判程序傳
    喚作證時，應給予被告詰問權，如此該部分之證述內容始得
    作為認定被告犯罪事實之判斷依據，而證人於偵查中之證述
    ，如已符合刑事訴訟法第159 條之1 第2 項之規定，且經依
    法具結，其陳述自不因未經被告對質詰問，而不具證據能力
    ，故被告己○○、乙○○之辯護人單憑證人丁○○於偵查中
    具結後所為之證詞，因未經被告己○○、乙○○對質詰問，
    故認此部分之證詞不得作為證據，尚屬誤會，證人丁○○偵
    查所言自有證據能力。
二、查本判決下列所引用各項供述證據之證據能力，當事人與辯
    護人於本院準備程序及審判期日中均未予爭執，且迄至言詞
    辯論終結前亦未再聲明異議，本院審酌該等言詞陳述及書面
    作成時之情況，並無不宜作為證據之情事，依刑事訴訟法第
    159 條之5 之規定，自均得作為證據。又其餘非屬供述證據
    部分，查亦無違法取得之狀況存在，應亦得作為證據。
貳、實體方面：
一、被告甲○○部分：
（一）訊據被告甲○○就其於90年12月間某日，於另犯擄人勒贖
      案件後，便在其成年友人蔡文賓安排下，由一真實姓名年
      籍不詳之成年船長駕駛快艇搭載其自臺南市安平港附近某
      處岸際出發，藉以逃避警察與海岸巡防機關對於出境旅客
      依職權得為實施之檢查，並於約24小時後抵達大陸地區福
      建省漳州市，隨即轉至大陸地區福建省廈門市內藏匿等情
      均坦承不諱，被告甲○○所涉前開擄人勒贖案件經起訴後
      ，臺灣桃園地方法院亦因對其傳拘無著而發布通緝，亦有
      臺灣高等法院被告甲○○之前案紀錄表乙份可供參佐，於
      此期間被告甲○○確實待於大陸地區，更可由卷附與戊○○間之通訊監察譯文，其所使用者係大陸地區之通信門號
      ，及與被告甲○○同於97年4月11日遭遣返回臺之證人林
      正三在警詢及偵查程序所為之證述中獲得印證，是被告甲○○曾於上揭時地，與蔡文賓、該名快艇船長共為逃避檢
      查犯行，已甚明確。
（二）被告甲○○復坦認其確有對被害人丁○○以言語加以恐嚇
      ，藉以索取錢財之行為，供承其曾在如上所載時日請託王
      建和與不知情被告己○○、乙○○，前後兩次至原皇公司
      先向被害人丁○○表明欲調用金錢之意，後因被害人丁○○不欲借與，其便在電話中以「穿布鞋的人不信你這種穿
      皮鞋的人」，及在與戊○○以電話聯繫過程中，於戊○○
      以擴音方式將被告甲○○之聲音放出，使同在現場之被害
      人丁○○亦可輕易聽聞其所述內容之際，故以「把車子移
      走，否則燒掉可惜」等欲為加害之事脅迫被害人丁○○，
      致被害人丁○○因之心生畏懼，凡此亦與證人己○○、乙○○於偵查中供陳渠等經被告甲○○所託前往尋找被害人
      丁○○，及其間之接洽經過，另和證人丁○○偵查與本院
      審理時陳稱曾受到之恫嚇言語，且已生恐懼之心等證述內
      容均互核相符，在在可徵被告甲○○首揭出於任意性之自
      白與事實確屬相符，其對被害人丁○○係另犯恐嚇取財罪
      ，且因被害人始終未交付款項，故其所為止於未遂此節，
      應無疑義。
（三）然就其被訴亦曾對被害人丙○○以恐嚇方式意欲索取財物
      部分，被告甲○○則矢口辯稱：伊僅曾請託辛○○傳話予
      丙○○，請伊幫忙，又丙○○收到之治喪花籃、輓聯卡與
      伊並無關連云云。經查：
   1、被告甲○○並不否認曾於96年12月28日委請被告辛○○代
      為尋找被害人丙○○，因被告辛○○接獲被告甲○○電話
      之時，庚○○亦在其旁，且庚○○與被害人丙○○間本有
      認識，故被告辛○○乃另請庚○○先行聯繫被害人丙○○
      並陪同前往，待與被害人丙○○見面後，被告辛○○遂將
      被告甲○○在大陸地區經濟有困難，希望被害人丙○○出
      面支援一事加以轉達，惟被害人丙○○隨即表示無法提供
      協助，被告辛○○便與庚○○一同離去等情，凡此亦有被
      告辛○○、庚○○於警詢、偵訊就上開情節以證人身分所
      為證述，及證人丙○○在偵查與本院審理程序中分別到庭
      之陳稱內容可為對照，堪認屬實。
   2、被害人丙○○經被告辛○○、庚○○到場傳話，請求出資
      幫助被告甲○○而予婉拒後，隨於96年12月31日9時30分
      許，發現其住處門外遭不知名之人士擺放治喪花籃1對，
      其上更附有記載「丙○○先生千古碩德永念林口大象敬輓
      」字樣之輓聯卡此節，除據證人丙○○迭稱甚明外，被告
      甲○○就此亦未作任何爭執，其雖辯稱非伊所為，然其既
      不否認個人之綽號即為大象，亦未陳明前開輓聯卡上所指
      之林口大象除其本身外，尚有可能係何同具此一綽號之人
      ，以供本院傳喚確認，調查釐清該署名者是否確實另有其
      人，基此，如被告甲○○向被害人丙○○表達調用資金之
      意時，請託者除庚○○與被告辛○○外即別無他人，又有
      何人能夠知悉其中詳情，並於得知被告甲○○所求遭拒後
      ，再假冒其名義遞送治喪花籃與輓聯卡與被害人丙○○，
      此等所為，倘非經被告甲○○親作指使，又有何種其他可
      能。
   3、況被告甲○○於被害人丙○○收受前開治喪花籃與輓聯卡
      未久後之97年1月5日15時15分許，於其以0000000000000
      號大陸地區電信門號與戊○○之門號0000000000號行動電
      話進行通聯時，除不斷提及借錢屢遭拒絕之諸多不滿外，
      更曾提及「送花完全是我一個人的意思」，有該次通聯之
      通訊監察譯文附於卷內可證，依證人林正三所述之：甲○○說他有送花籃給丙○○等語，更足徵被告甲○○不止一
      次對外明言其送花行徑。雖證人林正三另以：事後伊才知
      道他是亂說，因為甲○○說有送花籃給原皇公司，事後證
      明沒送云云，另為補充有利被告甲○○之說明，惟被害人
      丙○○遭送治喪花籃一事既屬實情而無可議，證人林正三
      單以被告甲○○另曾提及亦曾對原皇公司作出相同舉動，
      於事後觀之或屬捏造，又豈能逕謂被告甲○○其餘所言必
      亦全屬子虛，證人林正三其後補陳之如上意見，毋寧純係
      個人臆測之詞，即難採信。
   4、又知被告甲○○借款遭拒之事者，除其本人之外，雖尚有
      被告辛○○與庚○○，然其2人既均否認有何恐嚇被害人
      丙○○之犯行，被告甲○○作證時亦稱其等確與本案無關
      ，本案自無證據可證治喪花籃及輓聯卡屬被告辛○○與庚○○所放置，其時被告甲○○尚在國外，如為花店親自送
      至，復無可能未請被害人丙○○或其家人作簽收舉動，自
      僅得認此係被告甲○○另指示同具犯意聯絡之不知名成年
      人士所為，而治喪花籃與輓聯卡依我國習俗本屬喪禮常見
      ，由他人捐贈與往生者家屬用以致哀之物，被害人丙○○
      當時所收受之花籃上，竟將其名列載為往生之人，此舉無
      異係欲藉此恫嚇威脅其生命，威脅用意彰彰明甚，自屬恐
      嚇之舉無疑，是以被告甲○○另曾對被害人丙○○犯恐嚇
      取財罪，且被害人丙○○因未交付款項即行報警，故被告
      所為同止未遂等情，亦足認屬實。
（四）從而，被告甲○○之逃避檢查、對被害人丁○○、丙○○
      先後所為之恐嚇取財等犯行，均堪認定，相關事證既甚明
      確，自應依法論科。
（五）查被告甲○○為逃避檢查犯行後，94年2月2日修正公布之
      刑法修正條文，已於95年7月1日起施行，其中與本案被告
      甲○○所犯共同逃避檢查罪有關部分之第2條、第28條、
      第33條第5款、第47條等規定均業已修正。按「行為後法
      律有變更者，適用行為時之法律，但行為後之法律有利於
      行為人者，適用最有利於行為人之法律」，修正後刑法第
      2條第1項定有明文。此條規定係規範行為後法律變更所生
      新舊法比較適用之準據法，本身尚無新舊法比較之問題，
      於新法施行後，應一律適用新法第2條第1項之規定，為「
      從舊從輕」之比較，先予敘明，再按本次法律變更，比較
      時應就罪刑有關之一切情形，綜其全部罪刑之結果而為比
      較（最高法院95年度第8次刑事庭會議決議參照）。又修
      正前刑法第28條規定：「二人以上共同實施犯罪之行為者
      ，皆為正犯。」修正後刑法第28條規定：「二人以上共同
      實行犯罪之行為者，皆為正犯。」修正後刑法第28條規定
      之共同正犯，基於個人責任原則及法治國人權保障，限於
      直接從事構成犯罪事實之行為者（含共謀共同正犯），排
      除「陰謀共同正犯」及「預備共同正犯」之類型，是修正
      後之共同正犯之可罰性要件之範圍業已限縮，應以修正後
      之規定本較有利於行為人，惟被告甲○○既係直接從事構
      成要件犯罪事實之行為，則不論依修正前或修正後刑法第
      28條規定，均構成共同正犯，尚不生新舊法比較之問題。
      再者，國家安全法第6條第2項之逃避檢查罪，法定刑為6
      月以下有期徒刑、拘役或科或併科新臺幣1萬5千元以下罰
      金，而刑法第33條第5款修正為：「主刑之種類如下：五
      、罰金：新臺幣一千元以上，以百元計算之」，是依修正
      後之法律，逃避檢查罪所得科處之罰金刑最高為新臺幣1
      萬5千元，最低則為新臺幣1千元，與被告甲○○為此行為
      時之修正前刑法第33條第5款規定之罰金最低額銀元1元相
      比較，新舊法關於上開罪名所得科處之罰金刑最高額並無
      不同規定，然新法將之罰金刑最低額提高為1千元；因此
      ，比較上述修正前、後之刑罰法律，自以被告甲○○行為
      時關於刑法第33條第5款規定科處罰金刑之法律對其較為
      有利。而刑法關於累犯之規定亦已修正施行，惟被告甲○○之逃避檢查行為既屬故意犯，故比較新舊法並無有利或
      不利之區別，是以綜合全部罪刑之結果而為比較，應適用
      修正前刑法論處被告甲○○之共同逃避檢查罪刑對其較為
      有利。復案刑法第51條第5款規定於被告甲○○為逃避檢
      查犯行後亦經修正施行，新法將多數有期徒刑得合併應執
      行之刑度提高為不得逾30年，本案被告甲○○其後兩次恐
      嚇取財未遂犯行時點雖均在新法施行後，然依最高法院前
      開決議意旨所示，於定被告甲○○應執行之刑時，仍應比
      較新舊定應執行刑之規定，以確認何者較為有利，是就此
      亦應適用被告甲○○實行逃避檢查行為時之法律即較為有
      利之舊法規定。
（六）核被告甲○○所為，係犯國家安全法第6條第2項之逃避檢
      查罪、刑法第346條第3項、第1項之恐嚇取財未遂罪。被
      告甲○○數次以言語恐嚇被害人丁○○，時空本屬緊接，
      顯係基於單一恐嚇取財犯意反覆實施之接續舉措，論以包
      括之接續一罪即為已足。又被告甲○○與其友人蔡文賓，
      及駕駛快艇之船長，就其所為之逃避檢查犯行，彼此間均
      具犯意聯絡及行為分擔，俱屬共同正犯。另被告甲○○先
      後指使不知情之被告己○○、乙○○、辛○○、庚○○等
      人，分向被害人丁○○、丙○○傳達索款意旨，均屬間接
      正犯。被告甲○○所為前開逃避檢查犯行，與其後兩次之
      恐嚇取財未遂犯行間，犯意各別，行為互殊，應予分論併
      罰。再查被告甲○○前曾因違犯他案經判處罪刑確定並已
      執行完畢如事實欄所載，有臺灣高等法院被告前案紀錄表
      乙份存卷可按，其於5年內再犯有期徒刑以上之逃避檢查
      罪，為累犯，應依法加重其刑。而被告甲○○已著手於恐
      嚇取財行為構成要件之實行，均導致被害人丁○○、丙○○心生畏懼，然因皆未交付財物，其行為尚屬未遂，爰分
      依刑法第25條第2項之規定減輕其刑。爰審酌被告甲○○
      擅自逃避有權機關有權對其得行使檢查，更在大陸地區自
      恃難以追查情形下，先後向被害人丁○○、丙○○施以恐
      嚇言行，欲藉此索取錢財，最終雖未得逞，然已造成被害
      人等之心理恐慌，應予非難，另衡量其犯罪後對各該犯行
      之坦承與否認態度，及其犯罪手段、本身品行、智識、動
      機、目的等一切情狀，分別量處如主文所示之刑。
（七）另查被告甲○○於為逃避檢查犯行後，中華民國96年罪犯
      減刑條例業於96年7月4日制定公布，並自同年月16日施行
      ，該條例第5條雖規定「本條例施行前，經通緝而未於中
      華民國九十六年十二月三十一日以前自動歸案接受偵查、
      審判或執行者，不得依本條例減刑」，然此本應視數犯罪
      間經通緝之有無而分別置論，此與該條例對個別所犯之罪
      是否減刑及如何減刑，倘係一人犯數罪，亦應分別查明可
      減、不可減並各別裁定之原則並無不同，本案被告甲○○
      固於91年與92年間，即因另犯之擄人勒贖與恐嚇等罪，先
      後經臺灣桃園地方法院與臺灣板橋地方法院檢察署發布通
      緝，有偵查卷內所附之查捕逃犯作業查詢表可供對照，然
      斯時其既非因本案之逃避檢查犯行而遭通緝，是其所犯逃
      避檢查罪自不受前開規定之限制，就此部分自應依該條例
      第2條第1項第3款規定，減其宣告刑2分之1，再與前開諭
      知之恐嚇取財2罪宣告刑部分，合併定其應執行之刑，以
      資懲儆。
（八）不另為無罪諭知部分：
   1、公訴意旨另以：被告甲○○於90年12月間以逃避檢查方式
      至大陸地區躲藏之時，業經臺灣桃園地方法院檢察署以90
      年11月26日桃檢守仁境管字第2455號函限制出境，其為躲
      避追緝，竟在受有此等禁止出國處分之際，仍乘坐快艇前
      往大陸地區，顯係犯入出國及移民法之受禁止出國處分而
      出國罪嫌。又被告甲○○另曾唆使真實姓名年籍不詳之成
      年人士於96年12月27日凌晨1時5分許，前往原皇公司，朝
      該公司大門玻璃、窗戶玻璃開槍擊發5發子彈，用以恫嚇
      被害人丁○○。被告甲○○並於開槍示威4、5天後，撥打
      電話至原皇公司，再於電話中以「這幾天天氣很冷，要丁○○注意身體」等語告知該公司職員，經該職員轉告被害
      人丁○○以達其恐嚇目的；被告甲○○另曾指使被告辛○○於被害人丙○○面前，告以「阿華（即被害人丁○○）
      的事你知道嗎？此事你沒處理好，下場會跟阿華一樣」等
      語，亦曾唆使真實姓名年籍不詳之成年男子，於97年1月
      21日凌晨0時48分許，前往被害人丙○○上揭住處，朝該
      住處鐵門開槍擊發子彈1顆以為恐嚇，凡此亦均屬被告甲○○恐嚇取財犯行之一部。
   2、按犯罪事實應依證據認定之，無證據不得認定犯罪事實，
      刑事訴訟法第154條第2項定有明文。公訴人認被告甲○○
      上開所為涉犯受禁止出國處分而出國與恐嚇取財等罪嫌，
      固係以被告自承潛逃大陸之時既為90年12月間某日，及在
      此之前被告甲○○依上開函文記載可知業經承辦其所涉擄
      人勒贖案件之檢察官為限制出境處分；此外，證人丁○○
      、丙○○亦已就被告甲○○曾對其等分別施以如上之恐嚇
      言語與開槍警告舉動有所證述，卷附之被告甲○○與戊○○通訊監察譯文中，更可見被告甲○○表示其槍都敢開了
      之自承紀錄，為其主要論據。訊據被告甲○○堅決否認有
      何前開犯行，辯稱：伊當時搭船前往大陸之際，並不知已
      受有限制出境之處分；又伊不記得曾向丁○○恐嚇如上言
      語，也不曾請託辛○○向丙○○恫稱如不配合，下場將如
      同丁○○一樣；至丁○○、丙○○公司與住處遭受之槍擊
      案件亦均與伊無關等語。
   3、按行為非出於故意或過失者不罰，且過失行為之處罰，以
      有特別規定者為限，刑法第12條就此已有明定，倘查無其
      他例外處置，自應一體適用於所有之刑事制裁法規。公訴
      人認被告甲○○於遭限制出境之情形下猶搭船行駛至大陸
      地區，係觸犯入出國及移民法第74條之受禁止出國處分而
      出國罪嫌，而於入出國及移民法中既查無有別前開刑法處
      罰原則之特別規定，公訴人認被告甲○○所犯之上開罪名
      ，自應屬故意犯之類型無疑，是以如欲對行為人繩以該罪
      ，除須該人確受有禁止出國之處分外，其於出國之際，更
      須具備對自己已受禁止出國之處分有所知悉，卻仍予出國
      之主觀故意要件。經查，本案被告甲○○於90年12月間某
      日逃往大陸地區藏匿之前，雖已經臺灣桃園地方法院檢察
      署承辦其所涉擄人勒贖案件之檢察官於90年11月間予以限
      制出境，而有附於本院依職權調取之該署90年度他字第24
      55號卷內90年11月26日桃檢守仁境管字第2455號限制出境
      函文乙紙可為佐證，惟於檢察官命為限制出境處分之前，
      被告甲○○事實上從未到案，遍查該卷，亦未有任何資料
      足徵該限制出境處分於被告甲○○離去前，確已完成通知
      程序而使其已有知悉，準此，本案既無證據顯示被告甲○○就其搭船前往大陸地區之時，就其已經檢察官為限制出
      境之處分有所知悉，自難認被告甲○○確有違犯前開罪名
      之主觀犯意。
   4、又證人丁○○雖表示曾被告知上開恐嚇言語，然此並未經
      被告甲○○明白肯認，證人丙○○所稱遭被告辛○○以「
      此事沒處理好，下場會跟阿華一樣」之方式恐嚇部分，除
      為被告辛○○所否認而難認屬實外（詳見後述），被告甲○○就此指訴亦非毫無爭執，更辯稱與其無關，則按被害
      人本與被告處於相反立場，其目的既在使被告受刑事訴追
      處罰，證明力自較一般證人之陳述薄弱，是以被害人之指
      證及陳述縱無瑕疵可指，仍不得作為有罪判決之唯一依據
      ，查公訴人所指被告甲○○或係自行以電話聯繫被害人丁○○，或係指使被告辛○○共同向被害人丙○○實行恐嚇
      ，如前所述可知僅係以被害人等到庭證述所言為主要證據
      ，然其等所言是否毫無瑕疵可指而確符事實，本已無可為
      參佐之依據，本案既無相關補強證據得從旁擔保被害人丁○○、丙○○指證之真實性，實亦不得逕謂被告甲○○真
      曾另以前開恐嚇言語相對。
   5、另證人丁○○、丙○○固證稱其等公司與住處曾遭槍擊，
      公訴人並提出內政部警政署刑事警察局97年2月4日之刑鑑
      字第0960197141號，與該局97年3月14日刑鑑字第0970014
      438號槍彈鑑定書各乙份，現場照片、監視器翻拍照片等
      資料以供參照，然此至多亦僅能證明證人丁○○、丙○○
      所述確屬實情，本案既未能查得開槍者究係何人，自無從
      確定其等與被告甲○○間是否真有關連，況被害人丁○○
      、丙○○有無因與他人曾另生糾紛致遭尋釁，原亦非甚為
      明確，又何能單憑其等遭槍擊之時間剛好接於被告甲○○
      實行前揭恐嚇取財犯行之後，即遽為斷定亦屬被告甲○○
      所為。至依卷附通訊監察譯文所示，被告甲○○雖曾於97
      年1月5日與戊○○通話中提到伊槍都敢開了，公訴人則以
      此推論被告真有唆使他人前往開槍之行為，惟按被告之自
      白，若係出於任意且與事實相符者，固得作為證據，然此
      並不得作為認定其有罪之唯一證據，於確認其犯行存在之
      前，仍應調查其他補強證據，以察被告之自白是否與事實
      相符，準此，被告甲○○既於偵查與本院審理時，對前開
      通聯內容當庭否認，辯稱係聽聞被害人丁○○遭他人開槍
      警告後，方故意向戊○○騙稱係其所為，可知被告甲○○
      從未對公訴人所指開槍情節於偵審期間中作過任何自白之
      表示，縱其確曾在與戊○○談話間提及其敢於開槍，然此
      既僅屬被告甲○○之私下所言，更未經提供必要之刑事程
      序性保障，倘被告於程序中對偵查、審理程序中之詢、訊
      問司法人員面前為任意自白，猶須受限前揭證據法則，被
      告甲○○此等陳稱又豈能例外，遑論其當時所述，是否確
      在影射被害人丁○○公司於96年12月27日遭槍擊一事，即
      便綜合前後譯文，仍屬難以認定，且被告甲○○與戊○○
      進行如上談話之時，本亦早於被害人丙○○於97年1月21
      日住處鐵門經他人開槍射擊之時點，是更無由援此論斷被
      告甲○○當時已就尚未發生之前開事件一併坦認。從而，
      本案既查無其他證據，足資審視被告甲○○之前開陳述，
      是否與公訴人所指被害人丁○○、丙○○遭槍擊之事相符
      ，揆諸前開說明，尚不得僅憑被告甲○○與他人於通訊監
      察譯文中所呈現之談話內容此一證據，逕認其確有指使他
      人開槍之恐嚇舉動。
   6、綜上所言，檢察官提出之積極證據尚不足以認定被告甲○○另有上開受禁止出國處分而出國，與恐嚇取財等犯行，
      於此既尚有難以排除被告甲○○不成立犯罪之合理懷疑，
      復查無其他證據足認公訴人此部分所指亦符實情，就此本
      應為無罪之判決，惟被告甲○○關此被訴部分若成立犯罪
      ，依公訴意旨認定之犯罪事實所示，就受禁止出國處分而
      出國此項罪名，與被告甲○○前開經論罪科刑之逃避檢查
      犯行間，應具有一行為觸犯數罪名之想像競合裁判上一罪
      關係，就其餘恐嚇被害人丁○○之言語，及以槍擊方式脅
      迫被害人丁○○、丙○○部分，則應與被告甲○○分別成
      立之前述恐嚇取財未遂罪間，有成立接續犯實質上一罪之
      可能，本院爰不另為無罪之諭知，附此敘明。
二、被告己○○、乙○○、辛○○部分：
（一）公訴意旨略以：被告己○○、乙○○就被告甲○○前開對
      被害人丁○○所為之恐嚇取財未遂犯行，被告辛○○就被
      告甲○○對被害人丙○○所為之相同犯行，就被告甲○○
      經如上論處罪刑與不另為無罪諭知部分，分別與被告甲○○具有犯意聯絡與行為分擔，是認其等均涉犯刑法第28條
      、第346條第3項、第1項之共同恐嚇取財未遂等罪嫌。
（二）按犯罪事實應依證據認定之，無證據不得認定犯罪事實；
      又不能證明被告犯罪者，即應諭知無罪之判決，刑事訴訟
      法第154條第2項、第301條第1項分別定有明文。次按認定
      不利於被告之事實，須依積極證據，苟積極證據不足為不
      利於被告事實之認定時，即應為有利於被告之認定，更不
      必有何有利之證據。又認定犯罪事實所憑之證據，雖不以
      直接證據為限，間接證據亦包括在內，然而無論直接或間
      接證據，其為訴訟上之證明，須達於通常一般人均不致有
      所懷疑，而得確信其為真實之程度，始得據為有罪之認定
      ，最高法院30年上字第816號及76年臺上字第4986號判例
      意旨可資參照。
（三）經查：
   1、就被告己○○、乙○○部分：
   （1）公訴人認被告己○○、乙○○與被告甲○○對被害人丁○○共犯恐嚇取財未遂罪，主要係以證人丁○○於偵查
        中所為之證述，及被告己○○、乙○○自承曾先後受被
        告甲○○所託，前向被害人丁○○傳遞被告甲○○需款
        支援之所述內容，與被害人丁○○之公司曾遭槍擊等為
        其所憑。訊據被告己○○、乙○○對此則予堅詞否認，
        均辯稱當時僅曾轉達被告甲○○借款之請求，從未採取
        任何恐嚇言行，更與被告甲○○無共同犯罪之意思等語
        ；被告己○○之辯護人另以：被告己○○係因人情壓力
        始同意被告甲○○之請求，後因被害人丁○○表明手頭
        並不方便，被告己○○隨即離開，再無與相關人員有任
        何聯繫等語；被告乙○○之辯護人則以：當時被告乙○○接獲被告甲○○之電話，亦感訝異，然因不便回絕，
        只好聽從其意，與王建和前往原皇公司，其後均為王建
        和與被害人丁○○進行交涉，被告乙○○從未置喙，更
        對相關談話全無所知，被告乙○○實與本案無關等語，
        分為被告等進行辯護。
   （2）查證人丁○○經本院傳喚到庭後，業就其於96年10月間
        某日，與被告己○○及王建和在原皇公司之見面經過，
        以：96年10月間己○○、王建和說甲○○要他們來跟我
        要8 百萬，伊說沒錢，他們說受人之託不能不來，口氣
        平常，就跟平常朋友聊天一樣，己○○說，如果伊沒辦
        法，叫伊負責5 百萬，他處理3 百萬，共同來完成；後
        來不知道是己○○或王建和就說，如果你沒辦法幫忙，
        就直接打電話給甲○○，由伊自己講，伊跟甲○○通電
        話後，內容大概就是叫伊幫忙的話，當初那通電話，伊
        記得甲○○沒有出言恐嚇伊，己○○當時在伊旁邊，講
        完電話之後，伊就算了，己○○、王建和沒問內容，伊
        也沒有說，就說改天再聯絡就離開了，後來己○○沒有
        打電話給伊。（辯護人問：己○○當天有無出言恐嚇、
        或用肢體上的暴力行為？）沒有，本來伊們就互相認識
        ，就是朋友，我們是同鄉，常常會碰到等語證述甚詳，
        詳究其等交涉內容，無論王建和或被告己○○，當日除
        將被告甲○○欲調取款項之想法予以轉達外，並無其他
        請求，甚證人丁○○亦表示被告甲○○與其初次相通電
        話過程中，亦無任何口出惡言之要脅舉動。
   （3）證人丁○○於偵查中雖另曾表示：伊有聽說大象偷渡回
        來，在林口地區向人卡油，所以伊一聽說大象要卡油，
        伊就說沒錢，己○○就說沒錢不是伊在說的，叫伊來就
        要來等語，似係被告己○○於言語中頗不客氣，惟按刑
        法上所謂之恐嚇行為，固包含一切之言語及舉動，然亦
        至少須達足使他人生畏懼之心程度，方能屬之，查被害
        人丁○○得知被告甲○○欲調款之上情後，依其所述即
        未再遭被告己○○以其他形式相逼，據證人丁○○陳稱
        之：己○○還說大象叫他們來，他們也不得不來，還說
        不然伊跟大象通電話，王建和就用他的手機打電話叫伊
        接聽，對方自稱是大象，態度很好地和我說這一條請伊
        幫忙，之後王建和與對方講電話的內容伊沒聽到，因伊
        跟己○○聊天，之後他們就走了等語，更可知被告己○○在被害人丁○○與被告甲○○自行溝通後，尚曾再與
        被害人丁○○另有聊天舉動，被告己○○倘真欲相加恐
        嚇，怎能不予貫徹其強硬態度，反與證人丁○○閒話家
        常，果證人丁○○感受任何脅迫，又何能再與被告己○○平常以對，被告己○○是否曾有口出惡言之舉，除承
        前分析可知並非無疑外，縱此真屬實情，衡以被告己○○與被害人丁○○本即相識，兩人其後之互動關係，亦
        足見未有芥蒂產生，要難確認被告己○○欲據此以行恫
        嚇之意，由被害人丁○○回應之態度以觀，更可徵其從
        未因之心生恐懼，基此，實亦無從認定被告己○○與王
        建和與證人丁○○見面之時，有何言行得評價為兇惡之
        恐嚇態度。又被告己○○固自承當日有持用本票1 張向
        被害人丁○○調取被告甲○○所需款項，亦不否認其借
        票與被告甲○○確有壓力，且不確定被告甲○○將來可
        否還錢，果被害人丁○○真以資金相助，被告己○○應
        亦對被害人丁○○將有難獲清償之風險同有預見，屆時
        其開票擔保之行為亦難對被害人丁○○有何助益，惟即
        便係如此，本案既無證據可證被告己○○於替被告甲○○開口商借之時，曾施以任何恐嚇言行，更難認被告甲○○對被害人丁○○恫稱如前時，曾另行告知被告己○○用以聯繫彼此，縱被告己○○主張之開票舉動，對被
        害人丁○○而言並無保障，此在客觀上既仍無從評價為
        恐嚇行為，主觀上更難查見被告己○○確已生恐嚇取財
        之犯意聯絡，自不得僅以被告甲○○遠在大陸地區，將
        來可否順利還錢本有疑問，被告己○○猶仍逕為借票並
        不合理為由，率認其應共負恐嚇取財之罪責。
   （4）又查，被害人丁○○於96年11月6 日另曾在原皇公司與
        被告乙○○與王建和見面，就被告甲○○先前所求事項
        再作確認，其間過程，亦由證人丁○○於本院審理中以
        ：伊不認識乙○○，伊有聽過乙○○的名字，他進來也
        沒有說話，就坐在旁邊，都是王建和跟伊講話，後來乙○○坐了5 分鐘就去辦公室外面走走，回來就說房子不
        錯，燕子在外面築了很多窩，後來乙○○跟王建和就走
        了等語陳稱明確，細譯證人丁○○描述之當時情景，顯
        見被告乙○○與證人丁○○當時並無任何明顯互動。至
        證人丁○○雖於偵查中表示被告乙○○稱其公司屋頂有
        很多燕巢，是在暗指公司有監視器，似徵被告乙○○此
        等試探言語非懷好意，然經辯護人於本院審理時請證人
        丁○○另為確認後，其既已改稱：燕子本來就築了很多
        窩，伊聽到乙○○說這些話不會被嚇到，小孩子也不會
        嚇到等語，足見被害人丁○○亦未曾將被告乙○○之前
        揭所言視作恐嚇舉動，其於偵查中提及之如上感受，或
        係因其謹慎態度所作成之自身聯想，被害人丁○○事後
        重作審視，既再無察覺被告乙○○有何不良意圖，自無
        由憑此即謂被告乙○○確有恐嚇言語。
   （5）至被害人丁○○雖在與被告甲○○以電話聯繫時，遭被
        告甲○○以「穿布鞋的人不信你這種穿皮鞋的人」等語
        脅迫，致其心生畏懼已見上述，證人丁○○另稱王建和
        離去前更曾再對其表示：你要配合對你比較好等語，但
        查前開證人丁○○於是日所受言語，既均非出自被告乙○○之口，依卷附證據所示，亦無被告乙○○當日另有
        向被害人丁○○實施脅迫言行之跡象，是以若欲論其共
        犯恐嚇取財之罪名，自須證明被告乙○○對被告甲○○
        與王建和間真有明確之聯絡犯意，然如證人丁○○所述
        ，被告乙○○當日本非與其相談之人，其間被告乙○○
        更曾走出辦公室外四處閒逛，唯一開口提及者，亦只有
        原皇公司屋簷有燕子築巢之事，其後撥電話予被告甲○○者，更仍為王建和而非被告乙○○，經檢察官請被害
        人丁○○回想被告乙○○離去時，究竟有無開口命配合
        較好時，證人丁○○雖稱不復記憶，惟亦明白陳稱：如
        果有說一定是王建和說的，乙○○都沒有說什麼話等語
        ，由是亦足徵被告乙○○自始立場即非主動，與積極接
        觸證人丁○○之王建和所飾角色更屬迥異。
   （6）公訴人雖以被告甲○○於警詢時曾證稱要被告乙○○處
        理借錢之事，係因被告乙○○在林口地區○○道背景，
        故欲使被告乙○○出面以便利其取款目的，然查被告乙○○見得證人丁○○後，除未曾親口以惡言相對外，亦
        無任何強調其身分之明白表示，被害人丁○○更未曾因
        被告乙○○之出現而有任何顧忌，如謂被告乙○○確已
        與被告甲○○議定欲藉其出面增添被害人丁○○之壓力
        ，豈會不予聲張，如此又何能擔保遂行原先之目的。從
        而，縱被告乙○○之身分名聲於林口地區確非甚佳，仍
        不得遽謂其經被告甲○○委託出面，即屬對證人丁○○
        之恐嚇舉動。
   （7）按所謂共同正犯之犯意聯絡，本即應包含共同之「知」
        與「欲」，即共同正犯間必須存有對共同行為分擔可能
        產生之結果與構成要件將要實現此一事項，具備知與欲
        之相互作用，亦僅在各行為人均具備如此之主觀計畫下
        ，方得依據功能支配觀點之分工合作與角色分配關係，
        將共同正犯各人之所為亦當作他人所為，即將每位參與
        者均視為一犯罪共同體，對所有在共同知與欲相互作用
        範圍內之全部犯罪貢獻，適用直接之交互歸責原則，命
        所有共同正犯均負起全部責任。準此，本案被告己○○
        、乙○○既無證據顯示對證人丁○○曾親為何種恐嚇行
        為，由其所自承之當日僅係受被告甲○○所請，與王建
        和先後至原皇公司尋找被害人丁○○，及被告甲○○以
        證人身分證稱其他被告均與伊個人所為無關之證述等語
        ，亦難認被告己○○、乙○○受託前往行為，即隱含其
        已對所有可能發生之狀況至少均有預見且容任發生之主
        觀意向，況被告己○○、乙○○抵達原皇公司後即未見
        持有何等積極態度，怎能僅以其等確曾協同王建和約見
        被害人丁○○，即逕認其與被告甲○○對恐嚇取財之相
        關計畫，確曾作成犯意之聯繫。準此，被告己○○、乙○○與甲○○等就相關恐嚇動作到底有無具備共同犯罪
        之認知與意欲，凡此疑問既均難獲確認，要難將其等評
        價為共同正犯。遑論被害人丁○○另遭槍擊此情，同前
        所述更無從認定係何人所為，與被告甲○○有無關係，
        自更無由將之併認作被告己○○、乙○○恐嚇取財犯行
        之一部。
   2、就被告辛○○部分：
   （1）公訴人認被告辛○○與被告甲○○共同涉有如上犯行，
        無非係以被告辛○○自承當時係經被告甲○○出面相託
        前往尋找被害人丙○○，並由被告辛○○開口向被害人
        丙○○表示被告甲○○經濟困難，希望被害人丙○○能
        提供資金，及證人丙○○證稱被告辛○○曾對其施以上
        開恐嚇言語，與其住處曾遭槍擊之相關指訴，另加上現
        場攝得與監視器翻拍之卷附照片、內政部警政署刑事警
        察局槍彈鑑定書等為其論據。訊據被告辛○○堅詞否認
        其曾對被害人丙○○施以何等恐嚇取財之行為，辯稱：
        伊僅向丙○○說看能不能幫忙支援甲○○，丙○○跟伊
        說他幾十年沒做生意了，所以伊就算了，伊沒有恐嚇等
        語。
   （2）查證人丙○○就其遭受恐嚇之前後經過，固曾於偵查中
        與本院審理時到庭具結證稱以：96年12月28日伊在吃飯
        ，庚○○打給伊說有事，約15時許庚○○說已在餐廳門
        口，叫伊上車到前面說，伊聽了覺得不對勁，所以就沒
        有上車，庚○○說大象有困難，要伊幫忙，伊說自己的
        經濟也有困難沒辦法，庚○○就說要辛○○跟伊說，辛○○說他受大象所託，伊說沒辦法，辛○○就問伊知道
        阿華的事情嗎，並說若此事沒處理好，下場會跟阿華一
        樣，之後被告與辛○○就離開，伊知道阿華前一天才被
        開槍。後於97年1 月21日0 時48分，伊在家睡覺，有聽
        到一聲很大的聲音，察看後才發現鐵門被開槍，伊心中
        非常恐懼等語，且依卷附之內政部警政署刑事警察局97
        年3 月14日刑鑑字第0970014438號槍彈鑑定書所示，97
        年1 月21日於丙○○位於臺北縣林口鄉○○路住處之鐵
        捲門旁，確實曾採得1 顆已擊發撞擊變形之口徑9mm 制
        式銅包衣彈頭等語。
   （3）本案被害人丙○○雖就其所受恐嚇言行部分已作出如上
        證稱，然此除為被告辛○○全盤否認已見如上外，經指
        亦屬共同正犯之被告甲○○與庚○○2 人，於到庭立於
        證人地位而為相關證述時，亦均未提及被告辛○○確有
        涉入其中之相關情事，除證人庚○○早即分別於警詢與
        偵訊中，均以：伊沒有聽見辛○○對丙○○說，如果不
        照辦，阿華可能就是其翻版等語，附和被告辛○○所為
        之如上抗辯外，由證人甲○○陳稱之：被告辛○○純係
        受伊所累，應屬無辜等語，亦足徵被告甲○○當日委託
        被告辛○○所為，確僅係在傳達被告甲○○所求事項，
        準此，尚難認其等間已存有任何代行恐嚇之主觀聯繫。
        至被告甲○○所謂伊知道辛○○口氣必係不好，充其量
        亦僅屬其個人之單純猜測，其既對被告辛○○究以何等
        言語告知被害人丙○○全無所知，上開推論自屬毫無根
        據，難為本案事實之認定憑藉。
   （4）證人丙○○另證稱當天被告叫伊上車詳談，當時曾有怪
        怪且害怕之感覺，經查，被告辛○○固不否認當時庚○○曾請被害人丙○○上車再作商討，然如前述，當日被
        告辛○○原即係為告知被害人丙○○關於被告甲○○欲
        向其借款一事而來，而被告甲○○早即因其所另犯之擄
        人勒贖案件前往大陸藏匿，被告辛○○欲轉述被告甲○○請託言語之時，或因心存顧忌而不欲無關他人得悉此
        情，故請被害人丙○○暫別用餐友人以便提及此事，以
        常理審度本非毫無可能。況於被害人丙○○現身之後，
        庚○○見被害人丙○○不願上車，便立即由被告辛○○
        直接與立於車外之被害人丙○○討論前開事項，未見被
        告辛○○再有任何強硬要求與命為上車之堅持，最終見
        被害人丙○○就借款一事未予同意，被告辛○○與庚○○亦隨即駕車離去，別無任何後續騷擾動作等情，此亦
        為證人丙○○作證時是認之點，苟被告辛○○真有恐嚇
        之心，見其目的未達，又豈能如此輕易放棄，是以庚○○先以友人身分請被害人丙○○借步說話，實難謂屬何
        等反常之舉，被害人丙○○或因個人之謹慎態度故懷疑
        有異，亦可能僅因單純之個人臆測感受，自亦不足憑此
        遽認被告辛○○當時確具藉此以行惡害通知之主觀犯意
        。
   （5）又被害人丙○○其後雖曾另收得被告甲○○送往之治喪
        花籃、輓聯卡，且其住宅亦確曾遭受他人槍擊，凡此均
        為被告辛○○所不否認之點，然如上述，共同正犯間犯
        意聯絡有無之認定，本須以其等間對共同行為分擔可能
        產生之結果與構成要件將要實現此一事項，均具備知與
        欲相互作用之共同主觀意向為前提，前揭被害人丙○○
        收得之治喪花籃，原僅能認定與被告甲○○有關，遭槍
        擊警告部分，更無從論斷為何人所為，本案既無證據顯
        示上開恐嚇情事係被告辛○○所親為，如仍欲論斷被告
        辛○○共犯之罪，自須以積極證據證明其與實行構成要
        件行為者間確具有犯意之聯絡，惟本案所能查得者，既
        僅有被告辛○○前往找尋被害人丙○○，並表達被告甲○○借款之意一事，被告辛○○與甲○○，甚或其他不
        明共犯間，究竟有無任何之事前聯繫，或事後確認行為
        ，得藉以認定被告亦存有前開之犯罪主觀計畫，在在均
        屬未明，又豈能單以被告辛○○曾出面尋找被害人丙○○，便率認其與被害人丙○○所有受迫經過必有關聯，
        被告辛○○與被告甲○○等就相關恐嚇動作到底有無具
        備共同犯罪之認知與意欲，凡此疑問既均難獲確認，實
        難將被告辛○○併入評價為共同正犯之一員。
   （6）況按被害人與一般證人不同，其與被告處於絕對相反之
        立場，其陳述之目的，在使被告受刑事訴追處罰，內容
        未必完全真實，證明力自較一般證人之陳述薄弱。故被
        害人縱立於證人地位而為指證及陳述，且其指證、陳述
        無瑕疵可指，仍不得作為有罪判決之唯一依據，應調查
        其他證據以察其是否與事實相符，亦即仍須有補強證據
        以擔保其指證、陳述之真實性，始得採為斷罪之依據，
        最高法院94年度臺上字第3326號判決意旨已有論述；又
        按被害人之為證人，與通常一般第三人之為證人不侔。
        被害人就被害經過所為之陳述，其目的在於使被告受刑
        事訴追處罰，與被告處於絕對相反之立場，其陳述或不
        免渲染、誇大。是非謂被害人已踐行人證之調查程序，
        即得恝置其他補強證據不論，逕以其指證、陳述作為有
        罪判決之唯一證據，同院95年度臺上字第6017號判決亦
        揭同旨甚明。公訴人所指被告辛○○共同向被害人丙○○施以恐嚇言行，以為被告甲○○籌措款項此節，承前
        可知無非係以被害人丙○○之證言為主要證據，然其所
        言是否毫無瑕疵可指而確符事實，本不存有可資參佐之
        相關憑據，本案既再已無補強證據可從旁擔保其指證之
        真實性，揆諸前開裁判意旨，自不得逕斷被告辛○○確
        有以公訴人所指言語，與被告甲○○共犯恐嚇取財之罪
        。
（四）綜上所述，依公訴人所舉證據方法，尚無法使本院達於確
      信被告己○○、乙○○、辛○○曾有與被告甲○○等人共
      同涉有以恐嚇方式，分向被害人丁○○、丙○○索取金錢
      之犯罪行為。此外，復查無其他積極證據足證被告己○○
      、乙○○、辛○○有何公訴人所指之上開犯行，本案不能
      證明其等被訴之犯罪事實確係存在，揆諸首揭說明，自應
      各對其等諭知無罪之判決。
據上論斷，應依刑事訴訟法第299 條第1 項前段、第301 條第1
項，國家安全法第6 條第2 項，刑法第11條前段、第2 條第1 項
前段、修正前第28條、第346 條第3 項、第1 項、修正前第47條
、第25條第2 項、修正前第51條第5 款，中華民國96年罪犯減刑
條例第2 條第1 項第3 款、第7 條，判決如主文。
本案經檢察官蘇振文到庭執行職務。
中    華    民    國    98    年     6    月    17    日
                  刑事第五庭審判長  法  官  胡堅勤
                                    法  官  林家賢
                                    法  官  盧軍傑
上列正本證明與原本無異。
如不服本判決，應於判決送達後10日內敘明上訴理由，向本院提
出上訴狀 (應附繕本) ，上訴於臺灣高等法院。其未敘述上訴理
由者，應於上訴期間屆滿後20日內向本院補提理由書「切勿逕送
上級法院」。
                                    書記官  周玉茹
中    華    民    國    98    年    6     月    18    日
附錄本案論罪科刑法條全文：
國家安全法第6條
違反第3 條第1 項規定未經許可入出境者，處3 年以下有期徒刑
、拘役或科或併科新臺幣9 萬元以下罰金。
無正當理由拒絕或逃避依第4條規定所實施之檢查者，處6月以下
有期徒刑、拘役或科或併科新臺幣1萬5千元以下罰金。
中華民國刑法第346條
意圖為自己或第三人不法之所有，以恐嚇使人將本人或第三人之
物交付者，處6 月以上5 年以下有期徒刑，得併科1 千元以下罰
金。
以前項方法得財產上不法之利益，或使第三人得之者，亦同。
前二項之未遂犯罰之。


司法院資訊處製作；財團法人民間司法改革基金會備份。
